臺灣臺北地方法院民事裁定　　　　　　 100年度聲再字第45號
再審聲請人　王秋月
再審相對人　陳清輝
　　　　　　陳登科
　　　　　　林怡君
　　　　　　孫國君
　　　　　　林素娟
上列當事人間請求排除侵害等事件，再審聲請人對於本院民國10
0 年9月15日100年度簡抗字第14號確定裁定聲請再審，本院裁定
如下：
    主  文
再審聲請駁回。
再審聲請費用新臺幣壹仟元由聲請人負擔。
    理  由
一、按再審之訴，應於30日之不變期間內提起；前項期間自判決
    確定時起算，判決於送達前確定者，自送達日起算，民事訴
    訟法第500 條第1項、第2項前段分別定有明文。又對於確定
    裁定而有民事訴訟法第496 條第1項或第497條之情形者，得
    準用再審程序之規定，民事訴訟法第507 條亦有明定。經查
    ，兩造間請求排除侵害等事件，前經本院於民國100年9月15
    日以100 年度簡抗字第14號裁定核定訴訟標的價額（下稱原
    確定裁定），再審聲請人自陳係於100年9月23日收受原確定
    裁定，並於送達日起30日內之100 年10月21日聲請再審，有
    本院收狀戳在卷可稽（見本院卷第2頁、第4頁），未逾越法
    定期間，核與前揭規定相符，應予准許，合先敘明。
二、本件聲請再審意旨略以：再審相對人主張渠等分別為坐落臺
    北市○○區○○段4小段430地號土地上，門牌號碼臺北市○
    ○區○○路1 段102巷22號7層建物（下稱系爭建物）1樓、2
    樓、4樓、5樓及6 樓之所有權人，伊則因買賣而取得系爭建
    物7 樓之所有權與頂樓平台增建（下稱系爭增建）之事實上
    處分權。因再審相對人與伊之前手即第三人王木蘭未就系爭
    建物頂樓平台成立分管契約，故系爭增建已侵害再審相對人
    與全體共有人之權利，為此爰依民法第767條、第821條之規
    定，起訴請求伊將系爭增建全部拆除，騰空返還予再審相對
    人及其他全體共有人等情，現由本院以99年度北簡字第1450
    6 號排除侵害等事件（下稱系爭事件）受理中。是以，系爭
    事件之訴訟標的價額應以系爭增建之市場行情為斷，而伊與
    王木蘭間就系爭建物7 樓及系爭增建之價金共約定為新臺幣
    （下同）3418萬元，原確定裁定所援引99年9月8日信義不動
    產估價師聯合事務所（下稱信義估價事務所）之鑑定報告（
    下稱信義鑑定報告），竟表示系爭增建之價值僅18萬4525元
    ，顯與實際市場行情有違；況伊就系爭增建所提返還買賣價
    金訴訟（案列99年度重訴字第1158號，下稱另訴事件）囑託
    之中華不動產估價師聯合事務所（下稱中華估價事務所），
    另於100年8月間出具系爭增建交易價額為646 萬5467元之鑑
    定報告（下稱中華鑑定報告），亦與信義估價事務所認定之
    價額差距甚大，原確定裁定遽以信義估價事務所鑑定之價格
    核定系爭事件訴訟標的價額，顯有未洽，爰依民事訴訟法第
    507條、第496 條第1項第13款之規定聲請再審，請求廢棄原
    確定裁定。
三、按當事人發現未經斟酌之證物或得使用該證物者，但以如經
    斟酌可受較有利益之裁判者為限，得以再審之訴對於確定終
    局判決聲明不服，民事訴訟法第496條第1項第13款定有明文
    。所謂「發現未經斟酌之證物」，係指在前訴訟程序事實審
    辯論終結前，不知已有該證物存在，其後始知之者而言。另
    所謂「使用該證物」，係指前訴訟程序事實審言詞辯論終結
    前，雖知有該證物存在，但因故不能使用，其後始得使用者
    而言（最高法院82年台上字第2582號判決意旨參照）。若已
    知之，而按其情形，並非不能當時舉出或命第三人提出者，
    即無本款之適用（最高法院76年台上字第2812號判決參照）
    。
四、再審聲請人主張中華鑑定報告係於原確定裁定確定前出具，
    原確定裁定卻漏未斟酌，逕依與市場行情相差甚鉅之信義鑑
    定報告為訴訟標的價額之核定，原確定裁定有民事訴訟法第
    496條第1項第13款之再審事由云云。經查：
  (一)觀諸中華鑑定報告所載，該估價事務所係於100年8月23日勘
    查系爭增建，在100 年10月11日始由臺北市不動產估價師公
    會以（100）臺北估價師字第133號函檢附該報告予另訴事件
    之承審法院（見本院卷第25頁、第75頁），原確定裁定法院
    在100年9月15日裁定前顯無從審酌。況再審聲請人為另訴事
    件之原告，既於100年3月間，因收受本院100 年3月3日北院
    木民淨99年度重訴字第1158號函文，而獲悉另訴事件有囑託
    中華估價事務所為鑑價一事（見本院卷第21頁），竟未於原
    確定裁定法院裁定前表示上情，自與發現得使用未經斟酌之
    證物要件不合，依上開判決意旨，自無該款規定之適用。再
    審聲請人主張原確定裁定漏未斟酌中華鑑定報告，而有再審
    事由云云，洵不足採。
  (二)又再審聲請人與王木蘭約定之買賣價金總額高達3418萬元，
    雖經再審聲請人提出買賣契約為證（見本院卷第18頁至第20
    頁），然按動產或不動產之交易價額常受買賣雙方之需求、
    主觀好惡、目的及利用價值等之影響，若當事人間就該交易
    價額有所爭執，尤應調查實際情形以為核定訴訟標的價額之
    依據，是此所謂之交易價額，應係指客觀之市場交易價額而
    言（最高法院99年台抗字第88號裁定意旨參照），足徵買賣
    價金常受買賣雙方之需求、主觀好惡、目的及利用價值等因
    素影響，得否逕以上開買賣契約約定之價金作為核定系爭事
    件訴訟標的價額之標準，即非無疑。況由該買賣契約之內容
    ，並無法得悉系爭增建之客觀交易價額究係為何，原確定裁
    定自無從憑採。再審聲請人依前揭買賣價金之數額，指摘原
    確定裁定之認定不當，亦難認有據。
  (三)再者，原確定裁定所憑信義鑑定報告，既係依據囑託鑑定時
    系爭增建之區域條件、交通區位條件、屋齡、外觀等客觀因
    素而為評估（見系爭事件卷第60頁至第67頁反面），反觀中
    華鑑定報告則係經囑託鑑定98年11月30日系爭增建之價格（
    見本院卷第28頁），兩者鑑定之時點不同，尚難相互比擬。
    是中華鑑定報告對於原確定裁定難認有何影響，縱加以斟酌
    ，再審聲請人亦不能受較有利之裁定，再審聲請人之主張，
    核與前揭規定不符，仍非可採。
五、綜上所述，再審聲請人主張原確定裁定有未經斟酌證物之再
    審事由，均有未合，其據以聲請再審，並無理由，應予駁回
    。
六、依民事訴訟法第507 條、第502條第2項、第95條、第78條，
    裁定如主文。
中    華    民    國   100    年    12    月    15    日
                  民事第八庭  審判長法  官  許純芳
                                    法  官  楊晉佳
                                    法  官  羅郁婷
以上正本係照原本作成。
本裁定不得抗告。
中    華    民    國   100    年    12    月    15    日
                                    書記官  楊婷雅